【裁判字號】    89,交聲,45
【裁判日期】    890831
【裁判案由】    違反道路交通管理處罰條例聲明異議
【裁判全文】
臺灣臺北地方法院交通事件裁定                      八十九年度交聲字第四五號
    異議人即
    受處分人  乙○○
右列受處分人因違反道路交通管理處罰條例案件，對於臺北市交通事件裁決所中華民
國八十八年十二月三十一日所為之處分 (原處分案號：北市交裁車字第二二─七九九
四一及二二─七九九四二號)聲明異議，本院裁定如左：
        主      文
異議駁回。
        理      由
一、按汽車駕駛人，駕駛汽車行至有號誌之交岔路口，遇有前行或轉彎之車道交通擁
    塞而逕行駛入交岔路口內，致號誌轉換後仍未能通過，妨礙其他車輛通行者，處
    二百元以上四百元以下罰鍰：（即新臺幣六百元以上一千二百元以下）罰鍰，道
    路交通管理處罰條例第五十八條第三款定有明文；又汽車駕駛人，駕駛汽車有違
    反道路交通管理處罰條例之行為，經交通勤務警察制止時，不聽制止者，除按各
    該條所規定之罰鍰處罰外，並依該條例第六十三條規定記點，道路交通管理處罰
    條例第六十條第一項有明文規定。至於道路交通管理處罰條例第六十條第二項第
    一款亦有就汽車駕駛人，駕駛汽車不服從交通勤務警察或依法令執行交通指揮、
    稽查任務人員之指揮或稽查者，可處新臺幣九百元以上一千八百元以下罰鍰及依
    同條例第六十三條第一項第一款規定並記違規點數一點之規定，惟該條項規定乃
    必以行為人本身並無違反任何道路交通管理處罰條例規定之行為，僅單純不服從
    交通勤務警察或依法令執行交通指揮、稽查任務人員之指揮或稽查時方有適用，
    如行為人已有違反道路交通管理處罰條例規定之行為在先，經交通勤務警察或依
    法令執行交通稽查任務人員制止時，不聽制止或拒絕停車接受稽查而逃逸者，即
    應依該條例第六十條第一項規定對該行為人為處罰，而不得引用該條例第六十條
    第二項第一款規定處罰。
二、本件受處分人即異議人乙○○於八十八年十月十四日下午五時四十分許，駕駛車
    牌號ＦＦ─一三二號營業用大客車，沿臺北縣中和市○○○街口，設有燈光號誌
    管制之交岔路口，執行交通整理勤務之臺北縣警察局中和分局國光派出所員警甲
    ○○見前方路口擁塞，已經高舉紅色指揮棒禁止中山路北往南車輛行駛。乙○○
    竟仍不停制止，逕行駛入交岔路口內，致號誌轉換紅燈後仍未能通過，妨礙其他
    車輛通行，甲○○乃以受處分人有違反前揭道路交通管理處罰條例第五十八條第
    三款（原舉發通知單誤引五十八條第二款，後已經舉發單位查處更正）及第六十
    條第二項第一款規定之行為逕行舉發，並由宣所警員張榮光掣發於舉發通知單二
    紙，其上分別記載「應到案日期：八十八年十月二十九日」及「八十八年十一月
    十五日」，而因受處分人拒絕簽收員警開立之舉發違反道路交通管理事件通知單
    ，經員警在通知單上載明受處分人拒絕簽收之事由後，依違反道路交通管理事件
    統一裁罰標準及處理細則第十一條第一項第一款規定，視為受處分人已經收受該
    通知單，並由員警告知受處分人應於上揭日期前自行到案。嗣受處分人於應到案
    日期前之八十八年十月廿二日向原處分機關提出申訴，原處分機關請原舉發單位
    調查結果，仍認其有前揭違規行為，惟原舉發員警誤引道路交通管理處罰條例第
    六十條第二項第一款，乃於八十八年十二月三十一日，依道路交通管理處罰條例
    第五十八條第三款（第五十八條無分項，原裁決書贅引第一項，應予更正），為
    北市交裁車字第二二─七九九四一裁決，從輕裁處罰鍰新臺幣六百元，另就其不
    服從警察交通指揮之違規行為，另行為北市交裁車字第二二─七九九四二號裁決
    ，依同條例第六十條第一項裁處記違規點數一點（已更正原舉發通知單誤引之第
    六十條第二項第一款規定）。
三、訊據受處分人固不否認其駕駛該輛車牌ＦＦ─一三二號大型客車，於前揭時地為
    警取締之事實，惟矢口否認有不聽交通勤務警察指揮之違規行為，辯稱係前方車
    輛堵塞忽然停車，以致伊暫停在路口，伊並無見警員不讓伊進入路口之指揮，且
    係因警員攔停始致伊無法於綠燈內通過云云。經查：本件受處分人駕駛該輛車牌
    號ＦＦ─一三二號營業用大客車，沿臺北縣中和市○○○街口，設有燈光號誌管
    制之交岔路口，執行交通整理勤務之臺北縣警察局中和分局國光派出所員警甲○
    ○見前方路口擁塞，已經高舉紅色指揮棒禁止中山路北往南車輛行駛。乙○○不
    停制止，逕行駛入交岔路口內，致號誌轉換紅燈後仍未能通過，妨礙其他車輛通
    行，嗣經警員掣單舉發，受處分人仍拒絕簽名等情，業據證人即舉發員警甲○○
    及開單員警張榮欽於本院八十九年一月二十八日調查時，以具結擔保其供述之真
    實性並在負擔偽證罪之心理處罰狀態下供述上揭情節綦詳，按證人甲○○、張榮
    欽乃為原處分機關所認定受處分人有前開違規行為之原證人，其並到庭在本院法
    官面前以言詞供述本件訴訟上之待證事實－即受處分人有前開違規事實，本院由
    其上開供述已得有受處分人確有上開違規行為之心證，且於本件卷存證據資料內
    並無任何積極證據足以證明證人上開供述係屬虛偽，亦無有足以令人顯信其等供
    述為不可採之品性證據或前科證據存在，本院自不得僅以證人為本件開單告發受
    處分人之員警而全盤抹煞其在訴訟上所具有之原證人資格，而受處分人對前開證
    人之供述並無法舉出或請本院調查任何對其有利之證據資料，以使本院對證人所
    供述受處分人違規之事實產生任何合理之懷疑，且交通警察掣單舉發違反道路交
    通管理處罰條例所列之違規事實，本質上為行政處分，係公務員基於職務上之權
    力，依法就特定之具體事件所為之具公法上效果之單方面行政行為，基於公務員
    為公法上行為具有公信力之原則，該行政行為當可被推定為真正，其據以依法處
    分之事實認定亦為正確無誤；況查，汽車行駛至交岔路口，其行進、轉彎，應遵
    守燈光號誌或交通警察之指示，遇有交通警察指揮與燈光號誌並用時，以交通警
    察之指揮為準。又行至有號誌之交岔路口，遇有前行或轉彎之車道交通擁塞時，
    應在路口停止線前暫停，不得逕行駛入交岔路口內，致號誌轉換後，仍未能通過
    妨礙其他車輛通行。道路交通安全規則第一百零二條第一項第一款、第十二款定
    有明文；受處分人未從交通警察之指揮，復未保持路口淨口，僅空言辯稱未見警
    察指揮，尚難認其辯解為可採，本件事證明確，受處分人之違規行為堪以認定。
四、綜上所述，受處分人確有在前揭時地駕駛汽車，行至有號誌之交岔路口，遇有前
    行或轉彎之車道交通擁塞而逕行駛入交岔路口內，致號誌轉換後仍未能通過，妨
    礙其他車輛通行，及違反道路交通管理處罰條例之行為，經交通勤務警察制止時
    ，不聽制止之行為，從而原處分機關乃依前揭道路交通管理處罰條例第五十八條
    第三款（原裁決書贅引第一項，應予更正）、第六十條第一項及第六十三條第一
    項第一款規定就受處分人違反道路交通管理處罰條例第五十八條第三款部分裁處
    罰鍰六百元，另就受處分人不服從警員制止部分，依道路交通管理處罰條例第六
    十條第一項、第六十三條第一項第一款規定裁處受處分人記違規點數一點，合計
    罰鍰六百元及併予記違規點數一點，核無違誤，本件受處分人之異議為無理由，
    自應將其異議駁回。
據上論斷，應依道路交通案件處理辦法第十九條，裁定如主文。
中      華      民      國      八十九      年     八     月    卅一    日
                                    臺灣臺北地方法院交通法庭
                                        法    官  林  政  憲
右正本證明與原本無異。
如不服本裁定，應於裁定送達後五日內，向本院提出抗告狀。
                                        書 記 官  江  虹  儀
中      華      民國      八十九      年     九     月    十三    日


司法院資訊處製作；財團法人民間司法改革基金會備份。
